臺灣彰化地方法院民事裁定　　　　　　100年度家聲字第115號
聲　請　人　吳春生
代　理　人　李達貴
相　對　人　吳惠娟
法定代理人　吳惠敏
上列當事人聲請選任特別代理人事件，本院裁定如下：
    主  文
選任吳春生為相對人吳惠娟辦理其母洪美麗遺產分割事宜之特別
代理人。
聲請費用由相對人負擔。
    理  由
一、本件聲請意旨略以：聲請人吳春生為受監護宣告人即相對人
    吳惠娟（女、民國六十三年六月二十三日生）之二叔，相對
    人因重度障礙經法院為監護宣告，由其姐吳惠敏為監護人，
    惟其母洪美麗於民國（下同）九十九年十二月十三日死亡，
    相對人與監護人同為被繼承人洪美麗之繼承人，於辦理被繼
    承人洪敏加遺產分割事宜時涉及自己代理與利益衝突，原應
    依民法第一千零九十四條第一項規定定法定監護人，然因相
    對人祖父母均已亡故，是相對人既無民法第一千一百十一條
    第一項之法定監護人，是為本次兩造辦理被繼承人洪敏加遺
    產分割事宜，爰依民法一千零八十六條第二項之規定，聲請
    選定相對人之二叔吳春生為相對人辦理其母洪美麗遺產分割
    事宜之特別代理人。
二、按監護人於監護權限內，為受監護人之法定代理人。監護人
    之行為與受監護人之利益相反或依法不得代理時，法院得因
    監護人、受監護人、主管機關、社會福利機構或其他利害關
    係人之聲請或依職權，為受監護人選任特別代理人。民法第
    一千零九十八條定有明文。
三、經查：聲請人主張其為相對人之二叔，相對人經法院為監護
    宣告，由其姐吳惠敏為監護人，相對人之母洪美麗於九十九
    年十二月十三日死亡，為辦理分割遺產事宜，惟相對人之父
    、祖父母及外祖父母均已亡故，兄姊亦均為繼承人，相對人
    現無法定監護人等事實，業據其提出除戶戶籍謄本、戶籍謄
    本等件在卷可稽，並經依職權調閱本院100年度監宣字61號
    監護宣告事件卷核對屬實，堪認聲請人之主張為真實。是相
    對人之監護人即其姐吳惠敏亦為繼承人，渠等辦理被繼承人
    之遺產分割事宜，即涉及自己代理及利益衝突問題，查所謂
    「依法不得代理」係採廣義，包括民法第一百零六條禁止自
    己代理或雙方代理之情形，以及其他一切因利益衝突，法律
    上禁止代理之情形，且如未經訴訟程序，自應依實體法規定
    處理（民法一千零八十六條九十六年五月二十三日修正理由
    參照）。復查聲請人吳春生為相對人之二叔，並經相對人之
    最近親屬同意為相對人之特別代理人，有同意書一紙附卷足
    憑，徵之聲請人吳春生為相對人之二叔，衡情應為相對人妥
    適辦理遺產分割事宜，且核於前揭法文規定，尚無不合，從
    而，聲請人聲請選任其於相對人辦理其母洪美麗遺產分割事
    宜之特別代理人，於法有據，應予准許。
四、爰裁定如主文。
中    華    民    國    100   年    7    月     5     日
                        台灣彰化地方法院家事法庭
                              法    官  謝仁棠
以上為正本係照原本作成。
如對本裁定抗告，須於裁定送達後十日內向本院提出抗告狀，並
繳納抗告費用新臺幣一千元（須附繕本）。
中    華    民    國    100   年    7    月     5     日
                              書記官    陳瑤芳